臺灣臺南地方法院民事裁定
111年度消債更字第217號
債  務  人  岳軍勝即岳玉峯



代  理  人  蘇小津律師(法律扶助)
上列當事人依消費者債務清理條例聲請更生事件，本院裁定如下
：
    主  文
債務人岳軍勝即岳玉峯自民國一百一十一年十一月二十八日十七
時起開始更生程序；並命司法事務官進行本件更生程序。
    理  由
一、按債務人不能清償債務或有不能清償之虞者，得依本條例所
    定更生或清算程序，清理其債務；債務人無擔保或無優先權
    之債務總額未逾新臺幣一千二百萬元者，於法院裁定開始清
    算程序或宣告破產前，得向法院聲請更生；債務人對於金融
    機構負債務者，在聲請更生或清算前，應向最大債權金融機
    構請求協商債務清償方案，或向其住、居所地之法院或鄉、
    鎮、市、區調解委員會聲請債務清理之調解；協商或調解成
    立者，債務人不得聲請更生或清算，但因不可歸責於己之事
    由，致履行有困難者，不在此限；法院開始更生程序之裁定
    ，應載明其年、月、日、時，並即時發生效力；法院裁定開
    始更生或清算程序後，得命司法事務官進行更生或清算程序
    ；必要時，得選任律師、會計師或其他適當之自然人或法人
    一人為監督人或管理人，消費者債務清理條例（下稱消債條
    例）第3條、第42條第1項、第45條第1項、第151條第1項、
    第7項及第16條第1項分別定有明文。
二、本件聲請人主張：其任職○○，每月收入新台幣（下同）26,0
    00元，除此薪資收入外，並無其他財產，然累積債務總金額
    已達4,186,759元，均為無擔保或無優先權之債務，債務人
    有不能清償債務之情事，前已提出財產及收入狀況說明書、
    債權人清冊及債務人清冊，以書面向本院聲請債務清理之調
    解，請求與最大債權金融機構即台新國際商業銀行股份有限
    公司共同協商債務清償方案，惟債務人尚須扶養母親，每月
    收入扣除個人生活必要費用、扶養費後，實無法負擔債權銀
    行所提供之還款方案，以致調解不成立，且其無擔保或無優
    先權之債務總額未逾1,200萬元，復未經法院裁定開始清算
    程序或宣告破產，爰依上開規定，提出前置協商不成立通知
    書、財產及收入狀況說明書、債權人清冊、債務人清冊，聲
    請更生等語。
三、債務人其曾於民國111年4月間向本院聲請債務清理之調解，
    惟因無法負擔最大債權金融機構所提供之任何還款方案，而
    調解不成立等情，業據債務人提出111年5月31日前置調解不
    成立證明書為證，堪認債務人確已與最大債權銀行踐行前置
    調解而不成立。
四、又債務人主張其任職○○，每月收入26,000元，另其負債均為
    無擔保或無優先權之債務；名下除有76年汽車一輛外，並無
    其他財產，而債務人僅是一般消費者，並未從事營業之事實
    ，業據提出財產及收入狀況說明書、債權人清冊、債務人清
    冊、財政部南區國稅局108年、109年度綜合所得稅各類所得
    資料清單、財政部南區國稅局全國財產稅總歸戶財產查詢清
    單、戶籍謄本、勞工保險被保險人投保資料表、財團法人金
    融聯合徵信中心查詢當事人綜合信用報告回覆書及收入切結
    書等件為證，堪信債務人此部分主張為真實。
五、再者，債務人雖陳報各債權人之債權為4,186,759元，然各
    債權人經本院函請回覆債權則為8,249,961元（債權數額詳
    如附件所示），有上開債權人回函在卷可稽。又最大債權銀
    行於債務人申請前置調解時，提供180期、0％利率、每月每
    期清償9,043元之方案，亦有前置調解金融機構無擔保債務
    還款分配表、調解事件進行單在卷可按。另富邦資產管理股
    份有限公司等資產管理公司多亦具狀表明願意比照最大債權
    銀行180期分期清償之方案，則資產管理公司之債權以180期
    計算，每月約須清償6,558元（數額參照附件）。因此，債
    務人每月至少須清償15,601元（計算式：9,043＋6,558＝15,6
    01）。經查：
（一）按債務人必要生活費用，以最近一年衛生福利部或直轄市
      政府所公告當地區每人每月最低生活費一點二倍定之。消
      債條例第64條之2第1項定有明文。債務人聲請更生或清算
      時所提財產及收入狀況說明書，其表明每月必要支出之數
      額，與消債條例第64條之2第1項、第2項規定之認定標準
      相符者，毋庸記載原因、種類及提出證明文件，亦為消債
      條例施行細則第21之1條第3項所明定。參酌債務人居住地
      即臺南市公告111年度之每人每月最低生活費為13,304元
      ，該生活費標準係按照政府最近一年平均每人消費支出（
      包括食品費、衣著鞋襪費、房租水電費、家居管理費、醫
      療保健費、交通通訊費、娛樂教育費及雜項支出）百分之
      六十訂定，故消債條例之債務人每月生活費標準自堪以上
      開每人每月最低生活費1.2倍即17,076元計之(計算式：14
      ,230×1.2＝17,076)。
（二）依債務人戶籍地之臺南市政府公告111年度每人每月最低
      生活費14,230元之1.2倍計算，債務人每月必要生活費用
      即應以17,076為認定基準。
（三）另聲請人主張扶養母親，每月支出4,269元，其母親為33
      年生，現年78歲，有戶籍謄本在卷可稽，應有受債務人扶
      養之必要。而其生活費標準，依前開規定，應以臺南市政
      府公告之111年度臺南市每人每月最低生活費用13,304元
      之1.2倍即17,076元為限；又依法對其母親負扶養義務者
      ，計有三人共同負擔（原先扶養義務人為四人，嗣債務人
      陳報一名兄弟死亡，而減為三人），是債務人每月扶養母
      親之扶養費應以5,692元為適當（計算式：17,076÷3＝5,69
      2），而債務人主張每月支付母親扶養費4,269元，未逾上
      開數額，自應准許。
（四）債務人每月之必要支出（生活費、扶養費）共計為21,345
      元（計算式：17,076＋4,269＝21,345），然債務人每月收
      入僅26,000元，則每月收入扣除上開必要支出21,345元後
      ，僅有4,655元可供清償債務，顯不足支付上開15,601元
      之還款金額。準此，堪認債務人確已達不能清償債務或有
      不能清償之虞之程度。　　　　　　　
六、綜上所述，債務人僅係一般消費者，其已達不能清償債務或
    有不能清償之虞之程度，其中無擔保或無優先權之債務，在
    1,200萬元以下。債務人曾向最大債權銀行債務清理之協商
    ，請求與最大債權金融機構協商債務清償方案，惟協商不成
    立，且未經法院裁定開始清算程序或宣告破產，又查無消債
    條例第6條第3項、第8條或第46條各款所定駁回更生聲請之
    事由存在，則債務人聲請更生，應屬有據，爰裁定如主文所
    示。
中　　華　　民　　國　　111 　年　　11　　月　　28　　日
                  民事第五庭  法  官　張麗娟
以上正本係照原本作成。
本件裁定不得抗告。
中　　華　　民　　國　　111 　年　　11　　月　　28　　日
                              書記官　高培馨